【裁判字號】    99,裁,3037
【裁判日期】    991202
【裁判案由】    綜合所得稅
【裁判全文】
最  高  行  政  法  院  裁  定
                                      99年度裁字第3037號
上  訴  人  張敬媛
訴訟代理人  卓隆燁  會計師
被 上訴 人  財政部臺北市國稅局
代  表  人  凌忠嫄
上列當事人間綜合所得稅事件，上訴人對於中華民國99年8月30
日臺北高等行政法院99年度簡字第398號判決，提起上訴，本院
裁定如下：
    主  文
上訴駁回。
上訴審訴訟費用由上訴人負擔。
    理  由
一、按對於適用簡易程序之裁判提起上訴或抗告，須經本院許可
    ，且該許可以訴訟事件所涉及之法律見解具有原則性者為限
    ，行政訴訟法第235條定有明文。所謂法律見解具有原則性
    者，係指該事件涉及之法律問題意義重大，而有加以闡釋必
    要之情形而言，非以其對於該訴訟當事人之勝敗有無決定性
    之影響為斷。例如原裁判所適用之行政命令有牴觸法律之虞
    ，或高等行政法院就同類事件所表示之法律見解存在歧異，
    或與本院向來之見解互相牴觸，有由本院確認或統一法律上
    意見之必要等情形屬之。
二、緣上訴人民國94年度綜合所得稅結算申報，列報取自永達保
    險經紀人股份有限公司（下稱永達公司）薪資所得新臺幣（
    下同）2,651,864元，嗣經法務部調查局臺北市調查處（下
    稱臺北市調查處）及被上訴人查獲該公司短報上訴人薪資所
    得844,800元，另被上訴人併同查獲上訴人漏報其本人執行
    業務所得2,760元，乃歸課核定其當年度綜合所得總額為3,5
    37,328元、補徵稅額169,443元，並依其違章情節按所漏稅
    額253,923元分別處以0.2倍及0.5倍之罰鍰計126,713元。上
    訴人不服，申請復查，未獲變更，提起訴願，經財政部98年
    10月19日台財訴字第09800450400號訴願決定，將原處分（
    復查決定）關於罰鍰部分撤銷，囑由原處分機關另為處分，
    其餘訴願駁回。嗣經被上訴人依上開訴願決定撤銷意旨，以
    98年12月8日財北國稅法二字第0980241176號重核復查決定
    ，准予追減罰鍰75,929元。上訴人仍不服，循序提起行政訴
    訟，復對原審法院適用簡易程序判決不服，提起上訴。
三、上訴意旨雖主張：(一)本件租金支出是否係屬上訴人之薪資所
    得，依本院32年判字第18號判例及司法院釋字第392號解釋
    意旨，自屬法律問題意義重大，有確認法律上意見之必要。
    (二)縱系爭租金支出係屬上訴人之薪資所得，惟該租金支出係
    任職公司為利於執行業務推展，提供上訴人使用及保管公務
    租賃車輛，所支付之費用，應歸屬任職公司營業費用，抑或
    上訴人之薪資所得，據臺灣臺北地方法院檢察署及臺北市調
    查處不同之認定，顯證法律見解之紛歧，自有不可歸責上訴
    人其中一種可能之解釋，符合無過失認定，應不予處罰。(三)
    依行政罰法第7條規定，違反行政法上義務之行為，有出於
    故意或過失者，始得處罰，且應由行政機關就行為人之故意
    或過失負舉證責任，不採推定過失責任，原判決未考量上訴
    人申請所得係依永達公司開立之扣繳憑單申報，且以給付總
    額悉數列報，另系爭車輛租金由永達公司檢據核實列報之情
    ，顯係未考量系爭車輛用途及上訴人並無過失，即推定上訴
    人有應申報之所得而不為申報之過失責任，其所涉法律問題
    重大，有統一法律意見之必要。(四)被上訴人以系爭短漏報所
    得屬已填報扣繳憑單，而按0.2倍科處罰鍰，惟於計算漏稅
    額時，卻否准將該已依法繳納之扣繳稅額減除，顯有矛盾之
    情，原判決未予論述，另以財政部96年12月18日台稅一發字
    第09604554530號函釋，同意被上訴人未將系爭補扣繳稅款
    自漏稅額中減除，自屬法律問題重大，而有統一法律上意見
    之必要。(五)行政罰法第24條規定「一行為不二罰」原則，有
    關系爭車輛租金，扣繳義務人（即永達公司負責人）業經被
    上訴人依法科處罰鍰，自不應再對納稅義務人（上訴人）予
    以處罰，且參諸稅捐稽徵法第44條但書規定，難謂主體不同
    則無其適用，原判決認定須為同一行為主體始得適用，顯涉
    及法律見解具有原則性，應准予上訴等語，然原判決已針對
    本件上訴人就所漏稅額有無故意過失、本件有無一事不二罰
    原則之適用、被上訴人科處罰鍰是否應減除「短報所得已繳
    納之扣繳稅款」及本件罰鍰是否違反平等原則等重要爭點，
    論明：綜合所得稅係採自行申報制，有所得即應申報，人民
    有依法律納稅之義務自應注意使之符合稅法之強行規定。上
    訴人94年度既有領受系爭所得，即應依所得稅法第71條規定
    辦理申報，茲上訴人未就實際所得申報，已構成客觀之違章
    事實，上訴人列名系爭車輛租賃合約之保管人，並於合約上
    簽名用印，其有系爭薪資所得金額，不能諉為不知，觀其執
    為漏報之理由，尚非不可避免，又上訴人系爭所得之申報，
    法律已明定其構成要件，上訴人於申報94年度綜合所得稅時
    ，對應如何申報，理應參照該法律規定辦理；若對法律之適
    用及解釋產生疑義時，上訴人亦非不可向相關專業機構及人
    員查詢，於獲得正確及充分之資訊後申報；且上訴人因適用
    法令錯誤或計算錯誤而有溢繳稅款之情形，亦可依稅捐稽徵
    法第28條規定，自繳納之日起5年內提出具體證明，申請退
    還，然上訴人捨此不為，猶有漏報所得額之情形，從納稅義
    務人應自行及誠實申報義務之角度觀察，難謂其主觀上無違
    反所得稅法第110條第1項規定之過失責任，是縱上訴人主張
    其並無漏稅之故意，亦難卸免其未善盡申報應注意義務之違
    失；臺北市國稅局係依所得稅法第114條第1項第1款規定，
    對永達公司按應補繳稅款處1倍罰鍰，受處罰者係永達公司
    ，故本件上訴人並無同一行為違反數法律所規定之數個行政
    法義務，發生行政罰與行政罰間之競合之問題，原處分自無
    違反行政罰法第24條規定。又永達公司負責人吳文永經臺北
    市國稅局依所得稅法第114條第1項第1款規定，就應補繳稅
    款處1倍罰鍰，與被上訴人依所得稅法第110條第1項規定處
    上訴人罰鍰，受處罰之主體一為「永達公司負責人吳文永」
    、一為「上訴人」，二者處罰主體並不相同，違章之行為及
    處罰之法律依據亦不相同，自無違反行政罰法第24條所揭同
    一人不能以同一行為而受二次以上處罰之「一行為不二罰」
    原則之適用；按納稅義務人經檢舉或有權處理機關進行調查
    發現短漏報所得者，其違章是事實即已存在，故不論納稅義
    務人於調查基準日後係以扣繳或自繳方式補報並補繳所漏稅
    款，均無免罰規定之適用，否則現行所得稅法第110條及稅
    捐稽徵法第48條之1規定，將形同虛文，而本件永達公司補
    繳稅款並補報扣繳憑單，係於調查基準日之後，依財政部96
    年12月18日台稅一發字第09604554530號函意旨，本件計算
    漏稅額時，自不得減除短報所得已繳納之扣繳稅款等語，詳
    述其得心證之理由，並就上訴人之主張，何以不足採取，分
    別予以指駁甚明。核上訴理由狀所載內容，仍執與起訴意旨
    雷同且經原審不採之陳詞，並以其主觀歧異之見解，泛言本
    件涉及原則性法律見解，而未指明本事件所涉及之法律問題
    有何意義重大而有加以闡釋必要之情形，自難謂其訴訟事件
    所涉及之法律見解具有原則性之情事。依首開規定及說明，
    其上訴不應許可，應予駁回。
四、依行政訴訟法第249條第1項前段、第104條、民事訴訟法第9
    5條、第78條，裁定如主文。
中    華    民    國    99    年    12    月    2     日
                    最高行政法院第六庭
                        審判長法官  藍  獻  林
                              法官  黃  淑  玲
                              法官  廖  宏  明
                              法官  姜  素  娥
                              法官  林  文  舟

以  上  正  本  證  明  與  原  本  無  異
中    華    民    國    99    年    12    月    3     日
                              書記官  邱  彰  德

司法院資訊處製作；財團法人民間司法改革基金會備份。
